臺灣桃園地方法院刑事判決　　　　　　　 94年度易字第986號
公　訴　人　臺灣桃園地方法院檢察署檢察官
被　　　告　丁○○
上列被告因傷害等案件，經檢察官提起公訴（94年度偵字第7406
號），本院判決如下︰
    主  文
丁○○以強暴妨害人行使權利，處有期徒刑貳月，如易科罰金，
以參佰元折算壹日；又連續傷害人之身體，處有期徒刑參月，如
易科罰金，以參佰元折算壹日；又以加害生命之事，恐嚇他人，
致生危害於安全，處有期徒刑貳月，如易科罰金，以參佰元折算
壹日；又傷害人之身體，處有期徒刑伍月，如易科罰金，以參佰
元折算壹日。應執行有期徒刑拾月，如易科罰金，以參佰元折算
壹日。
    事  實
一、丁○○為丙○○之姪子，甲○○、乙○○、戊○○則分別為
    丙○○之配偶、女兒。緣丁○○與丙○○、甲○○因對如何
    使用其等共有坐落桃園縣桃園市○○段48-2地號之土地有所
    爭執，丁○○乃基於妨害自由之犯意，於民國93年9 月24日
    上午9 時許，駕駛其所有車牌號碼KW－0715號自用小客車，
    強行停放在桃園縣桃園市○○路○ 段181 巷41弄36號丙○○
    住處之車庫門前，堵住車庫門口，妨害丙○○及甲○○使用
    該車庫門進出之權利，欲使丙○○、甲○○接受其意見。不
    及1 小時之時間後，丙○○因車庫遭堵無法使用，憤而持家
    中之竹棒與丁○○理論，丁○○竟又基於傷害之概括犯意，
    將丙○○手中竹棒搶走，並持之毆打丙○○，致丙○○受有
    左前臂、左手、左中指擦傷之傷害，甲○○見狀趨前制止，
    丁○○仍承前傷害犯意，持上開竹棒毆打甲○○，致甲○○
    受有右耳擦傷、左前臂、右腕擦挫傷之傷害。嗣經丙○○報
    警處理，並請里長出面協調未果，迨同日（93年9 月24日）
    下午2 時許，丙○○始自行雇請拖吊車將丁○○上開車輛拖
    離。詎93年11月9 日晚間9 時10分許，丁○○因同上土地使
    用之爭端未能解決，又基於恐嚇危害安全之犯意，以其門號
    0000000 號之電話撥打至甲○○住處，對接聽電話之甲○○
    嚇稱：「你家死人、欠人殺、我會把你殺死」等加害生命之
    話語，致甲○○心生畏懼。同日（93年11月9 日）下午9 時
    20分許，丙○○之女兒乙○○駕駛甲○○所有車牌號碼L7－
    4196號自用小客車，搭載戊○○外出，行至桃園縣桃園市○○路○ 段181 巷口，恰丁○○亦駕駛其所有車牌號碼KW－07
    15號自用小客車行經該處，並於會車時發現對向來車車上之
    人為乙○○、戊○○，旋另基於傷害、毀損之犯意，倒車後
    再往前加速衝撞乙○○駕駛之上開車輛，造成該自用小客車
    車頭板金毀損，且致乙○○受有頸部扭傷、腹部挫傷；戊○○受有右肩挫傷之傷害。
二、案經丙○○、甲○○、乙○○及陳繐紋訴由桃園縣政府警察
　  察局桃園分局報告臺灣桃園地方法院檢察署檢察官偵查起訴
    。
    理  由
一、訊據被告丁○○矢口否認上開犯行，辯稱：其雖有駕車堵住
    丙○○住處之車庫門口，但當時是要去表達意見，且其對該
    土地有使用權，並無犯罪，而丙○○、甲○○所以受傷，是
    因丙○○、甲○○先持棍棒對其毆打，其始將棍棒搶過來自
    衛，至於打電話恐嚇甲○○及駕車衝撞乙○○所駕車牌號碼
    L7－4196號自用客車等指控，均非事實，其完全不知情云云
    。經查：
（一）被告坦承有駕車堵住丙○○住處車庫門口之行為（見本院
      卷第23、103 、108 、109 頁），核與證人丙○○、甲○○所證均相符（見本院卷第94至101 頁），並有監視錄影
      器拍攝影片之翻拍照片12張在卷可稽（見本院卷第74至78
      頁），由上開照片所示被告車輛停放位置與丙○○提供之
      現場照片（見本院卷第74頁）相互參照，丙○○車庫車門
      確實遭被告車輛完全堵住無法使用，而丙○○指稱事後雇
      請拖吊車將被告車輛拖走，始得排除上開妨害之事實，亦
      有前述監視錄影器拍攝影片之翻拍照片可證（見本院卷第
      77、78頁），足認被告確實有妨害丙○○、甲○○使用車
      庫權利之故意，被告妨害他人行使權利之行為，堪以認定
      。至被告雖辯稱土地為共有云云，並提出土地房屋買賣契
      約書1 份（見本院卷第29至32頁）為證，然丙○○住戶車
      庫所在及被告車輛停放位置，分別為桃園縣桃園市○○段
      48-48 及48-67 地號之土地，被告所稱之共有土地，則為
      同地段48-2地號之土地等情，業經證人甲○○到庭證述甚
      詳（見本院卷第103 頁），並有被告不爭執真正之地籍圖
      、警製現場圖各1 份（見本院卷第34、85頁）在卷可參，
      則土地共有之辯詞顯與被告妨害自由之事實無關，尚難據
      為有利被告之認定。
（二）被告於93年9 月24日持棍棒連續毆打丙○○、甲○○之行
      為，業經證人丙○○、甲○○到庭證述詳盡（見本院卷第
      95、97、98頁），且互核無違，而被告上開行為均為監視
      攝影器所拍下，亦有上述翻拍照片在卷足證，另丙○○受
      有左前臂、左手、左中指擦傷；甲○○受有右耳擦傷、左
      前臂、右腕擦傷、挫傷等傷害，則有振生醫院出具之診斷
      證明書及檢送之病歷資料各2 份附卷可稽（見偵查卷第36
      、37頁；本院卷第69、70頁），就診時間、傷勢及就診時
      所述受傷原因均與上開證詞相吻合，被告傷害丙○○、甲○○之犯行甚為明確。被告雖亦提出照片4 張、診斷證明
      書1 份（見本院卷第26至28頁）為憑，辯稱其乃自衛云云
      （見本院卷第109 頁），惟按正當防衛必須對於現在不法
      之侵害始得為之，侵害業已過去，即無正當防衛可言。至
      彼此互毆，又必以一方初無傷人之行為，因排除對方不法
      之侵害而加以還擊，始得以正當防衛論。故侵害已過去後
      之報復行為，與無從分別何方為不法侵害之互毆行為，均
      不得主張防衛權（最高法院30年上字第1040號判例意旨參
      照）。觀之上述翻拍照片，丙○○、甲○○與被告雖有對
      峙畫面，惟丙○○跌到在地，被告仍有持棍棒揮擊之動作
      ，與正當防衛之情形並不相當，被告如另有受傷，乃丙○○、甲○○是否涉犯傷害（被告未對2 人提出告訴）罪嫌
      之問題，尚不足據為有利被告之認定。
（三）被告雖否認以其門號0000000 號之電話撥打至甲○○住處
      ，並對接聽電話之甲○○嚇稱：「你家死人、欠人殺、我
      會把你殺死」等加害生命之話語，然該犯行，業據證人甲○○到庭證述綦詳（見本院卷第101 頁），雖因被告撥打
      上開電話之時間已逾通聯記錄調閱期限，惟證人甲○○於
      接到電話後，因害怕而立即將恐嚇內容轉述在旁家人之事
      實，業經證人丙○○、乙○○、戊○○證述明確（見本院
      卷第96、104 、105 頁），而證人甲○○除明確證稱其聽
      到的確定是被告的聲音外，並表示因家中電話有來電顯示
      ，亦曾翻閱社區之電話簿確認（見本院卷第101 頁），此
      一確認過程，並分經證人丙○○、乙○○到庭證述屬實，
      乙○○更表示其有幫忙查詢電話簿等語（見本院卷第96、
      106 頁），參以此事發生未隔數分鐘，證人乙○○、戊○○駕車外出巧遇被告之際，即發生被告故意駕車衝撞2 人
      之事（詳如後述），足認被告對丙○○家人積怨頗深，上
      述證人所證，與事理相符，堪以採信，被告恐嚇危害他人
      安全之犯行，事證明確。
（四）被告駕駛車牌號碼KW－0715號自用小客車，衝撞乙○○所
      駕車牌號碼L7－4196號自用小客車之行為，業經證人乙○○、戊○○到庭證述甚詳，且互核相符（見本院卷第104
      至106 頁），而上開車牌號碼L7－4196號自用小客車遭受
      撞擊後，車頭板金凹陷毀損，有車損照片3 張附卷可稽（
      見本院卷第79頁），被告之車牌號碼KW－0715號自用小客
      車車頭左側毀損之事實，亦有該車照片4 張在卷可證（見
      本院卷第80、81頁），兩車受損位置之高度互核，並無不
      符，足認被告確有駕車衝撞之行為，被告請求調取便利商
      店之監視錄影帶欲證明並無衝撞之事（見本院卷第107 頁
      ），核無必要。另上開車牌號碼L7－4196號自用小客車為
      甲○○所有，有該車行車執照影本1 份在卷可稽（見本院
      卷第118 頁）；上開車禍造成乙○○受有頸部扭傷、腹部
      挫傷及戊○○受有右肩挫傷之傷害，則有敏盛綜合醫院出
      具之診斷證明書3 份及檢送之病例資料2 份在卷可稽（見
      偵查卷第39至41頁；本院卷第57至66頁），被告此部分之
      傷害、毀損犯行，均堪認定。
二、核被告強行將車停放在丙○○住處車庫門前不肯駛離之行為
    ，係犯刑法第304 條第1 項強制罪；持竹棍毆打丙○○、甲○○之行為，係犯刑法第277 條第1 項普通傷害罪；打電話
    恐嚇甲○○之行為，係犯刑法第305 條恐嚇危害安全罪；駕
    車撞毀乙○○所駕車牌號碼L7－4196號自用小客車之車頭板
    金，並致乙○○、戊○○受傷之行為，係犯刑法第277 條第
    1 項普通傷害罪及刑法第354 條毀損罪。因被告與丙○○、
    甲○○、乙○○、戊○○分別為三親等旁系血親、三親等旁
    系姻親、四親等旁系血親關係，屬家庭暴力防治法第3 條第
    4 款所稱之家庭成員，是被告對其等實施上開身體或精神上
    不法侵害行為，亦屬家庭暴力防治法第2 條第2 項所稱之家
    庭暴力罪。被告持棍棒連續毆打丙○○、甲○○，時間緊接
    ，方法相同，觸犯構成要件相同之罪，顯係基於概括犯意為
    之，為連續犯，依刑法第56條之規定，以一罪論，並加重其
    刑。被告駕車衝撞乙○○所駕車牌號碼L7－4196號自用小客
    車致車毀人傷，乃一行為觸犯2 個普通傷害罪及毀損罪，屬
    想像競合犯，應從一重論以普通傷害罪。被告所犯強制罪、
    普通傷害罪（持竹棒毆打丙○○、甲○○）、恐嚇危害安全
    罪、普通傷害罪（駕車衝撞車牌號碼L7－4196號自用小客車
    致乙○○、戊○○受傷），犯意各別，行為不同，應分論併
    罰。被告上述2 個傷害犯行，分係因丙○○、甲○○與其理
    論發生齟齬，及在路上巧遇乙○○、戊○○心有不滿，而各
    別為之，尚難認被告主觀上係出於一個犯意之連續進行，公
    訴意旨認2 者為連續犯關係，即有誤會；另被告駕車衝撞車
    牌號碼L7－4196號自用小客車致車毀人傷，因僅有一個行為
    ，屬想像競合犯，公訴意旨認乃牽連犯之關係，亦有未洽。
    爰審酌被告犯罪之動機、目的、傷害丙○○、甲○○時所受
    之刺激、犯罪之手段、與被害人平日之關係、犯罪所生危害
    、犯罪後態度，及前已於92年1 月14日因毀損丙○○住處之
    行為，與甲○○立下和解書1 份（見發查卷第19頁），卻再
    犯本案等一切情狀，量處各罪如主文所示之刑，諭知易科罰
    金之折算標準，並定其應執行之刑。至被告上開車牌號碼KW
    －0715號自用小客車及恐嚇所用之電話，僅係偶然利用為犯
    罪工具，又非違禁物，依比例原則，爰不併為沒收之諭知，
    附此敘明。
據上論斷，應依刑事訴訟法第299 第1 項前段，刑法第56條、第
277 條第1 項、第304 條第1 項、第305 條、第354 條、第55條
、第41條第1 項前段、第51條第5 款，罰金罰鍰提高標準條例第
1 條前段、第2 條，判決如主文。
本案經檢察官古慧珍到庭執行職務。
中　　華　　民　　國　　94　　年　　10　　月　　26　　日
                  刑事第十庭審判長法  官  江德民
                                  法　官　蔡和憲
                                  法  官  許炎灶
以上正本證明與原本無異。
如不服本判決，應於判決送達後10日內向本院提出上訴狀（應附
繕本），上訴於臺灣高等法院。
　　　　　　　　　　　　　　　    書記官　文巧雲
中　　華　　民　　國　　94　　年　　11　　月　　3 　　日
附錄本案論罪科刑法條：
中華民國刑法第277 條 (普通傷害罪)
 傷 害人之身體或健康者，處三年以下有期徒刑、拘役或一千元
以下罰金。
犯前項之罪因而致人於死者，處無期徒刑或七年以上有期徒刑；
致重傷者，處三年以上十年以下有期徒刑。
中華民國刑法第304 條 (強制罪)
 以 強暴、脅迫使人行無義務之事或妨害人行使權利者，處三年
以下有期徒刑、拘役或三百元以下罰金。
前項之未遂犯罰之。
中華民國刑法第305 條 (恐嚇危害安全罪)
 以 加害生命、身體、自由、名譽、財產之事，恐嚇他人致生危
害於安全者，處二年以下有期徒刑、拘役或三百元以下罰金。
中華民國刑法第354 條
毀棄、損壞前二條以外之他人之物或致令不堪用，足以生損害於
公眾或他人者，處二年以下有期徒刑、拘役或五百元以下罰金。
